臺灣高等法院刑事裁定　　　　　　　　　　　　　　九十一年度聲再字第五八號
　　再審聲請人
　　即受判決人　甲○○　男二十.
右列聲請人因竊盜案件，對於本院九十一年度上易字第二七九三號，中華民國九十年
十月十八日確定判決（台灣板橋地方法院九十年度易字第三五二號、台灣板橋地方法
院檢察署八十九年偵字第二二七０九號及併案部分：台灣板橋地方法院檢察署九十年
度偵字第二四六四號、台灣士林地方法院檢察署八十九年度偵字第九三四０號、第一
一四四一號、九十年度偵字第一０四七０號），聲請再審，本院裁定如左：
    主  文
再審之聲請駁回。
    理  由
一、聲請意旨略稱：聲請人甲○○被訴竊盜一案，因有足生影響於判決之重要證據漏
    未審酌，爰於法定期間內，依刑事訴訟法第四百二十一條聲請再審：(一)林順世失
    竊案部分，1.案發當時伊接通了黃錦清電話（原誤為林子勝）要他來現場說清楚
    （調解林順世誤會）黃錦清也答應了要來，伊把電話交給林順世後，不想他講了
    幾句話就把電話掛斷了，他向檢察官解釋這段通話內容說：「黃錦清否認與聲請
    人在中正路相約，也否認開車門讓聲請人進車內休息。」顯然不實，蓋如果林順
    世沒借車給黃錦清，他應質問黃錦清何以擅自處理他的小貨車？而不是轉述有助
    於他指控伊的話，由後來黃錦清面對法官具結，也敢據實以陳來看，他豈有對林
    順世反而隱瞞事實之理？林順世的謊言也就不攻自破了。2.林順世發現伊時，伊
    係車內睡覺，此項陳述自始至終沒有改變，但到了林順世中裡，卻有三種不同的
    說法，最後又不得不承認伊是在睡覺。尤其令人不解的是，關於上開三種說法，
    原確定判決採信淡水分局筆錄，但又把不肯定語氣：「像是朝下尋找東西。」變
    成肯定且確定之事實：「找尋財物」坐實伊之刑責，此種證據上之理由矛盾，難
    謂非違背法令。3.關於一二００元零錢放置在車上之位置，林順世亦有二說，一
    為放在車上「擋風玻璃（前）上之集錢盒上」（淡水分局八十九月三十筆錄），
    一為放在「手煞車旁」（板橋地院九十年十二月十二日筆錄）足見林順世連日常
    生活習慣上放置零錢位置都不能確定，失錢之說自屬出於虛構。綜上，可知決定
    林順世失竊案之能否成立，有兩大關鍵，其一為聲請當時是不是在車上睡覺？雖
    由上開林順世供證對伊有利之轉變，已可證明確屬實情，且為板院第一審當庭調
    查所得之結果（請參閱九十年十一月十四日筆錄），但兩審竟未注意及之，自屬
    漏未審酌之重要證據。如果伊當時確係在車上睡覺，則可證明伊沒有偷任何東西
    ，蓋天下絕無在車上偷了東西，又帶著贓物在車上睡覺，等人來抓的竊賊。另一
    為ＤＷ─二三六０號小貨車，當時是不是在黃錦清借用中。綜覽全部卷證資料，
    林順世對於車輛之出借，始終沒有表示意見，足見這是一個事實有無之問題，原
    審誤為黃錦清迴護串證之詞似不足採。如果ＤＷ─二三六０號車當時確在黃錦清
    合法持有中，則可有下列證明力：不可能有破壞車門進入車內之事發生，車門
    若有破壞，亦應為舊痕。車內放置何物，有無藍色背包？應以黃錦清意見為準
    ，而非以林順世意見為準，蓋最後伊進入車內並了解車內情況者為黃錦清，而非
    林順世。證明林順世手機沒有失竊，蓋手機為隨身攜帶之物，車輛可以借給他
    人，豈有連手機也借給他人之理？林順世隱瞞事實，供詞反覆，目的何在？凡
    此，對一件竊盜案來說，每一件都可說是足生影響於判決之重要證據，原確定判
    決既無明借車問題，又未釐清睡覺問題，自有以再審程序救濟必要。(二)原確定判
    決事實欄第二項所載五件竊盜案，均係以台北市中山分局八十九年十二月六日至
    伊住所搜索所取得之扣押物為判決基礎，該五件竊盜案，全部係該分局用栽贓手
    法製造之犯罪證據，1.中山分局此次搜索伊住所，係在法律修訂前根據檢察官核
    發空白搜索票進行之搜索，所以跨區搜索（從台北市搜索到三重市）搜索項目（
    可以任意填載）均無限制，此為造成本案之主因。2.中山分局第一個沒有預料到
    的，是該分局搜索前二日，即八十九年十二月四日，伊住所已因涉及林苔莉失竊
    案受到北投分局搜索，並未發現任何不法之物，該次搜索，自不可能將本案扣押
    物遺漏？所以除非有新事實發生，法院在原則上即應認聲請人住所清白無疵。再
    說就算本案扣押物為北投分局搜索後漏網之魚，但依警察說法，伊揹負了五件竊
    盜案，均係以該等扣押物為證據，在受到北投分局搜索教訓下，有兩天時間，伊
    豈有不加毀棄之理？何待中山分局再搜索而取得該等證物？原確定判決只注意到
    前判段漏網之魚，而未注意到後半段保護自己，自屬有違經驗法則與論理法則。
    3.事實上，中山分局搜索伊住所目的，原是為了尋找安非他命，在伊住所搜索時
    ，一再強迫伊打電話給吸食安非他命之朋友及販賣安非他命之人（可調取通聯紀
    錄證明），希望把他們引出來，爭取辦案成績，在伊住所耽誤留達五、六小時以
    上，結果有一倒楣鬼吳秋棠被伊電話約出來，走到伊樓下時，為警逮捕，後亦移
    送法辦。據其告稱，願意應傳為伊冤抑作證。4.查警察實施搜索與扣押，其有關
    搜索與扣押文件，應在搜索或扣押物之現場製作，並由在場之人簽證，方屬合法
    ，有北投分局八十九年十二月四日搜索伊住所製作之搜索經過報告表在卷可據，
    但中山分局搜索扣押筆錄，竟不顧伊之母李張雪當時在場，將伊單獨載至該分局
    與偵查筆錄同時製作完竣，然後強迫伊簽名，伊因鑒於在林苔莉失竊案受到警察
    刑求教訓，知道如果拒絕簽名，肯定會再受到毆辱，而且一定達不到拒絕目的，
    只有寄希望於將來法院審訊時還伊清白了。從這個搜索過程，證明中山分局製作
    之扣押證明筆錄，在程序上完全違法，其因此而取得所謂之扣押物，自不得作為
    犯罪證據。5.按依刑事訴訟法有關規定，所謂應扣押之物，除了違禁物外（持有
    者即犯罪），係指有案應扣押之物而言，非謂任何東西都可以隨意扣押，此觀刑
    事訴訟法第一百三十七條、第一百五十二條規定自明，依原確定判決認定犯罪事
    實，中山分局查扣案中，五個被害人，有四個沒有報案，史曉萍雖曾報案，但係
    在八十九年十一月十二日向北投分局長安派出所報案，而非當天向中山分局報案
    ，其報案失竊物中，亦無所謂萬用手冊，與未報案無異．足證中山分局係就「無
    案」之物實施扣押，依上開法條反面解釋，其扣押顯屬違法，自不得作為犯罪證
    據。6.本案係警察栽贓行為所造成。蓋依通常程序，必定先有竊盜案，然後據以
    追查贓物，本案則反其道而行，先有贓物，再憑贓物追查竊盜案，已足以證明出
    於虛構，更大的問題是，如上陳，被害人均未報案，所以本案扣押物，中山分局
    搜索時均不能認作贓物，則警察如何憑這些扣押物，知道後面隱藏一個竊盜案？
    實例(1)八十九年十二月六日下午開始，中山分局搜索聲請人住所，至當天晚上廿
    一時卅分始搜索完竣，此有該局製作搜索扣押證明筆錄可據，換言之，以最快速
    度來說，也必須從當日廿一時卅分開始，才可能據搜索取得之扣押物，追查竊盜
    案，追查方法，當然係訊問伊，所以必待伊筆錄製作完畢，才能得知伊犯罪經過
    ，而後始有被害人之可能，這個過程，是事理之必然。但查中山分局訊問被害人
    史曉萍，筆錄製作時間竟在搜索結束前之八十九年十二月六日廿一時十七分，搜
    索還沒結束，警察之黃色記事本（萬用手冊），從那裡來？伊還未到案，警察何
    以知道伊年籍？又伊還沒有承認犯罪，何來嫌犯？何來贓物？這是警察預先安排
    伊犯罪一個具體例證。原審認被害人筆錄製作在前，可以證明製作在後伊筆錄內
    容真實性，殊不知被害人筆錄製作在前，不是不能，而是不可能，如上引第一句
    問話，都是當時尚未發生之事實，警察既無「未卜先知」能力，當然是憑空捏造
    ，不能採為伊犯罪證據，極為明確。(2)關於邱志強失竊案，邱志強失竊物品，包
    括銀行存摺及提款卡等都是對個人經濟有切身關係之物，原審引據卷證中一紙公
    文書，證明邱志強失竊後沒有報案，何以四個未報案被害人中，僅邱志強有公文
    書證明？因邱志強向法官表示：「他有報案」，後由蘆洲分局公文證明，邱志強
    實際上未報案，除邱志強應負偽證罪責任外，伊等要審究的是，邱志強失竊之物
    ，很可能造成他財產上極大損失，何以不報案？又未報案，何以要謊稱已報案？
    這些事實，自可反邱志強是警察製造之假失竊案。查搜索案涉及之五件竊盜案，
    只要有一件不真實，即可證明全部不真實，尤其邱志強失竊案，如有一分責任心
    ，針對卷證中現實存在之偽證問題，對邱志強增加幾句詰問，即不難判斷事件之
    真偽。(三)林苔莉失竊案，此案屈打成招所造成，關於伊被警察修理經過，有當時
    偵辦該案檢察官楊淑芬親自下令拍攝之負傷照片在卷可據，事證極為明確，設非
    楊檢察官後來因不明原因受到調換，失去調查警察刑求機會，如蒙開始開審，請
    一併審酌等語。
二、按有罪之判決確定後，為受判決人之利益聲請再審，必其聲請之理由合於刑事訴
    訟法第四百二十條第一項所定情形之一及第四百二十一條有足以影響於判決之重
    要證據漏未審酌者，始准許之。又刑事訴訟法第四百二十一條所稱「就足生影響
    於判決之重要證據漏未審酌者，亦得為受判決人之利益聲請再審」者，係指該重
    要證據業已提出，而未予審酌而言。次按告訴人、證人之陳述有部分前後不符，
    或相互間有所歧異時，究竟何者為可採，法院仍得本其自由心證予以斟酌，非謂
    一有不符或矛盾，即應認其全部均為不可採信；尤其關於行為動機、手段及結果
    等之細節方面，告訴人之指陳，難免故予誇大，證人之證言，有時亦有予渲染之
    可能；然其基本事實之陳述，若果與真實性無礙時，則仍非不得予以採信。最高
    法院七十四年台上字第一五九九號判例意旨參照。
三、經查：聲請人聲請意旨(一)部分，認被害人林順世之歷次證詞，就聲請人是否在車
    內睡覺、一千二百元放置之位置及聲請人是否確與朋友相約等前後說法不同，且
    與證人黃錦清到庭證述當時確與聲請人相約，且係其向被害人林順世借車等語相
    矛盾，是被害人林順世顯然說謊，原審法院就前開各項有利於聲請人之證據漏未
    審酌外，其採信被害人林順世於警訊之供詞：「像是在朝下尋找東西」，認聲請
    人確有竊盜犯行，惟於原確定判決事實欄一卻以肯定語氣「找尋財物」記載，與
    採認理由不合，認有聲請再審之理由云云。惟原審法院認證人黃錦清之證詞，除
    與被害人林順世所稱不符外，亦與到場之員警劉治平所述相互矛盾，更與當場拍
    攝之車內照片不符。且聲請人當日究否確與證人黃錦清相約，其說法亦是反覆不
    一。是原審法院據上認證人黃錦清之證詞顯係迥護聲請人之詞，不予採信，顯已
    審酌。又被害人林順世就一千二百元放置之位置及發現聲請人時聲請人當時之狀
    態前後說法不一部分，按告訴人或證人之陳述有部分前後不符，或相互間有所歧
    異時，法院仍得本其自由心證予以斟酌，非即認全部證詞均不可採。是被害人林
    順世雖就一千二百元放置於車上何處並不肯定，惟其確係將一千二百元放置該車
    上，而一千二百元是自聲請人所有之藍色手提包內查得，聲請人並未經被害人林
    順世之同意進入該車，是其竊取行為明確，此判斷結果自不因該一千二百元係置
    於車內何處而受影響。再聲請人被被害人林順世發現時，是否正在車內睡覺問題
    ，原審綜合卷內資料，認定聲請人當時確係在車內找尋財物，並於判決理由欄一
    (一)(二)詳述其證據取捨之理由，原審法院就聲請人提出各節顯已審酌，並無漏未斟
    酌之情事，聲請人此部分之聲請意旨為無理由，應予駁回。再就聲請意旨(二)部分
    ，聲請人認原確定判決事實欄二所載之犯罪事實，係以台北市中山分局八十九年
    十二月六日至其住所搜索所取得之扣押物作為判決基礎，惟原確定判決就此犯罪
    事實之判斷，顯然違背論理法則及經驗法則，且警察實施搜索與扣押之程序亦違
    背法令，自不得作為犯罪之證據；另被害人史曉萍之警訊筆錄製作時間竟在搜索
    扣押時間結束之前，顯係警方憑空捏造，自不得作為證據，又被害人邱志強之證
    詞顯有偽證問題等，依法聲請再審云云。按再審係為原確定判決認定事實錯誤而
    設之救濟程序，而違背經驗法則或論理法則，則亦不失其判決為違背法令，此觀
    最高法院五十三年台上字第二０六七號判例意旨甚明。是聲請人聲請意旨(二)認原
    確定判決之搜索扣押程序及取得被害人史曉萍之證詞均違法部分，此非原確定判
    決認定事實有無錯誤之問題，自非屬再審之範圍，另聲請人認被害人邱志強涉犯
    偽證罪部分，聲請人並未提出符合刑事訴訟法第四百二十條第一項第二款、第二
    項之證明，故聲請人此部分之再審聲請，均為無理由，應予駁回。又聲請意旨(三)
    部分，原確定判決理由欄一(五)已詳載「．．被告於原審訊問時亦坦承：『．．警
    察沒有恐嚇我或刑求』等語，被告之供詞前後矛盾且與事實不符」，原確定判決
    顯已審酌，並無漏未審酌之情事，聲請人此部分之再審聲請亦無理由，應予駁回
    。
據上論斷，應依刑事訴訟法第四百三十四條第一項，裁定如主文。
中      華      民      國      九十一    年    十二    月     三十     日
                              台灣高等法院刑事第二十四庭
                                  審判長法  官  陳  貽  男
                                        法  官  李  世  貴
                                        法  官  陳  憲  裕
右正本證明與原本無異。
不得抗告。
                                        書記官  劉  育  妃
中    華    民    國      九十一    年    十二      月      三十一      日
